臺灣高等法院臺南分院民事判決
111年度上易字第3號
上  訴  人  曾樂書  
            顧志渝  
            簡麗名  
共      同
訴訟代理人  蔡欣華律師
被上訴人    聯邦商業銀行股份有限公司
法定代理人  林鴻聯  
訴訟代理人  呂承謚  
上列當事人間請求分配表異議之訴事件，上訴人對於中華民國
110年10月26日臺灣雲林地方法院第一審判決（110年度訴字第83
號），提起上訴，本院於111年6月16日言詞辯論終結，判決如下
：
    主  文
上訴駁回。
第二審訴訟費用由上訴人等負擔。
    事實及理由
壹、程序部分
    本件被上訴人於原審有委任訴訟代理人，其法定代理人於原
    審進行中之民國（下同）110年8月5日變更為林鴻聯，依民
    事訴訟法第173條之規定，不生當然停止之效力。林鴻聯已
    於本院具狀聲明承受訴訟（見本院卷一第45至57頁），核無
    不合，應予准許，先為敘明。
貳、實體部分：
一、被上訴人主張：緣第三人廖茗祥原為被上訴人銀行員林分行
    之員工，因廖茗祥藉職務之便，違法詐取上訴人曾樂書、顧
    志渝、簡麗名之存款，經兩造於108年8月20日協商並簽立和
    解協議書（下稱系爭協議書），約定被上訴人賠償新臺幣（
    下同）898萬元予上訴人三人，被上訴人業已給付上訴人，
    並以此理由對廖茗祥聲請核發上開支付命令確定在案。嗣上
    訴人復對廖茗祥提起損害賠償民事訴訟，經臺灣雲林地方法
    院（下稱雲林地院）以108年度重訴字第69號（下稱另案）
    民事判決確定在案，該案判決廖茗祥應給付曾樂書4,816,60
    3元、顧志渝6,603,683元、簡麗名1,478,797元，及均自108
    年10月17日起至清償日止，按週年利率百分之5計算之利息
    。上訴人三人並持上開確定判決，聲請對廖茗祥強制執行，
    經雲林地院以109年度司執字第2611號（下稱系爭執行事件
    ）受理，並於110年1月13日製作分配表（下稱系爭分配表）
    。惟系爭分配表並未扣抵被上訴人賠償上訴人三人之金額，
    顯有重複請求而影響被上訴人與其他債權人之權益，請求上
    訴人三人之債權應扣除被上訴人賠償之金額後，重新分配。
    並聲明：㈠系爭分配表次序17所列之曾樂書債權，原本4,816
    ,603元應更正為1,463,411元。㈡系爭分配表次序21所列之顧
    志渝債權，原本6,603,683元應更正為2,123,733元。㈢系爭
    分配表次序22所列之簡麗名債權，原本1,478,797元應更正
    為449,298元(原審判決系爭執行事件於110年1月13日所製作
    系爭分配表中次序17所列曾樂書之債權原本金額4,816,603
    元應更正為1,463,411元、次序21所列顧志渝之債權原本金
    額6,603,683元應更正為2,123,733元、次序22所列簡麗名之
    債權原本金額1,478,797元應更正為449,298元)。並答辯聲
    明：上訴駁回。
二、上訴人三人則以：系爭協議書是就廖茗祥詐騙上訴人之基金
    獲利、配息、精神慰撫金，及上訴人放棄任何行政申訴管道
    及公諸媒體部分達成和解；而另案係就本金部分為求償，二
    者就和解請求的對象與內容均不相同，所涵蓋的範圍也非同
    一，並無重複請求問題等語，資為抗辯。並上訴聲明：㈠原
    判決廢棄。㈡被上訴人在第一審之訴駁回。
三、兩造不爭執事項為：
  ㈠廖茗祥原為被上訴人之職員，因為挪用上訴人之資金事件，
    經兩造於108年8月20日以898萬元達成和解，並經被上訴人
    給付完畢。
  ㈡上訴人以前開事件為由，另對廖茗祥起訴請求損害賠償，經
    另案判決，廖茗祥應依序給付曾樂書、顧志渝、簡麗名，各
    4,816,603元、6,603,683元、1,478,797元，及均自108年10
    月17日起至清償日止，按週年利率百分之5計算之利息確定
    。
  ㈢上訴人以另案確定判決為執行名義，聲請強制執行，經雲林
    地院以系爭執行事件受理；被上訴人亦以系爭協議書向雲林
    地院聲請核發支付命令確定，並以此為執行名義，聲請強制
    執行；上開強制執行，經雲林地院民事執行處以系爭執行事
    件合併執行，經執行拍賣廖茗祥名下之不動產共得款1,308
    萬元，並於110年1月13日製作系爭分配表，將兩造上開債權
    均列入分配。
四、兩造爭執事項：
  ㈠另案判決所命廖茗祥給付上訴人之金額，是否包括系爭協議
    書所約定被上訴人賠償之金額？若是，上訴人是否因被上訴
    人已給付898萬元，而不得再向廖茗祥為請求？
  ㈡被上訴人請求系爭分配表應按比例扣除上訴人已受領之和解
    金額，即調整為曾樂書1,463,411元、顧志渝2,123,733 元
    、簡麗名449,298元，是否有理由？
五、得心證之理由：
　㈠查另案判決、系爭協議書均係基於廖茗祥藉職務之便，違法
    詐取上訴人曾樂書、顧志渝、簡麗名存款之事實所為，已為
    兩造所不爭執，並有另案判決、系爭協議書在卷（附於原審
    卷第45至49、43頁）可憑，堪認為真實。故另案判決、系爭
    協議書均係基於同一侵權行為事實所衍生之損害賠償所為，
    應無疑義。
　㈡按因連帶債務人中之一人為清償、代物清償、提存、抵銷或
    混同而債務消滅者，他債務人亦同免其責任；民法第274條
    定有明文。本件廖茗祥對上訴人佯稱進行投資而挪用、侵占
    上訴人之款項，惟實際並未進行投資，此據廖茗祥於另案審
    理中自承在卷（見另案卷第51、172頁），兩造亦不爭執；
    上訴人於本院審理中亦陳稱：會簽立系爭協議書是因為被上
    訴人對廖茗祥有管理疏失之責等語（見本院卷一第104、105
    頁）。是就被上訴人而言，所需負擔者應係基於僱用人之責
    任，依民法第188條第1項前段、第3項規定，被上訴人與廖
    茗祥負連帶賠償責任，且被上訴人賠償上訴人後，就被上訴
    人賠償部分，廖茗祥亦同免其責任；被上訴人就其賠償上訴
    人部分，亦得向廖茗祥求償。
　㈢上訴人主張兩造和解在前，其向廖茗祥起訴請求在後，如認
    另案判決有包括兩造和解金額在內，有違另案判決之既判力
    云云。然連帶債務之債權人，得對於債務人中之一人或數人
    或其全體，同時或先後請求全部或一部之給付，此為民法第
    273條第1項所明定。上訴人本得分別對被上訴人、廖茗祥先
    後為全部或一部之請求；且系爭協議書與另案判決之當事人
    並非同一，並無既判力之問題存在，上訴人上開所辯，顯有
    誤會。
　㈣上訴人雖主張系爭協議書係針對自96年委託操作基金之獲利
    及精神慰撫金之法律主張部分與被上訴人達成和解，而另案
    對廖茗祥係僅就本金部分求償云云。惟：
　　⒈系爭協議書載明係為被上訴人員林分行前理專人員廖茗祥
      個人「違法舞弊」事件協議和解（見原審卷第91頁），並
      非僅就被上訴人本身因素而和解。再者，廖茗祥並未實際
      進行投資，且縱有實際投資，亦無獲利等情，業據廖茗祥
      於另案陳述明確，是上訴人並無請求被上訴人給付基金獲
      利及精神慰撫金之權利。　　　
　　⒉上訴人抗辯：另案係對廖茗祥就本金部分求償，就基金獲
      利的損失及精神賠償部分並未請求云云。然與其等另案之
      起訴狀載明包括請求基金配息及慰撫金等情不符;且上訴
      人於另案之請求，經該案言詞辯論期日當庭核對並扣除上
      訴人所投資之基金損失後，經上訴人當庭減縮對廖茗祥之
      請求為曾樂書部分4,816,603元、顧志渝6,603,683元、簡
      麗名1,478,797元後，並經廖茗祥當庭認諾而判決確定等
      情，亦經調閱另案卷宗查核無誤，並有上訴人在另案之起
      訴書暨所附求償訴求計算書及前案言詞辯論筆錄影本在卷
      可按（見原審卷第109至129頁），顯與上訴人之抗辯情節
      不符。
　  ⒊再者，依另案之卷內資料所示，上訴人對廖茗祥原先請求
      之精神慰撫金為100萬元、基金投資配息獲益為2,021,088
      元，合計為3,021,088元，惟被上訴人卻願以898萬元之高
      額與上訴人和解，可見被上訴人並非係針對上訴人所陳之
      金額及項目為和解。何況，上訴人於另案與廖茗祥對帳後
      ，承認所購買的基金虧損高達132萬元，並經上訴人當庭
      同意將請求之金額扣除上開基金虧損後，將訴之聲明減縮
      ，並經廖茗祥當庭認諾判決確定。而廖茗祥挪用上訴人之
      資金時，係因任職被上訴人員林分行之職員，並假藉職務
      上之機會所為，即被上訴人對於上訴人遭挪用之金額及投
      資獲利之查詢並不困難，被上訴人亦豈有明知上訴人之投
      資虧損，仍以高額與上訴人達成系爭和解之理?上訴人之
      抗辯，礙難採信。
　　⒋上訴人另主張系爭協議書是就上訴人放棄任何行政申訴管
      道及公諸媒體部分達成和解云云。惟被上訴人因廖茗祥上
      開行為，於系爭協議書（108年8月20日）簽立之前，已經
      金融監督管理委員會裁罰1,000萬元，並上網公告，有該
      會108年8月7日金管銀控字第10802721963號函附卷可憑（
      附於另案卷第55至59頁），則被上訴人顯不可能僅為上訴
      人放棄行政申訴或公諸媒體而支付鉅額賠償，上訴人上開
      所述，尚難採信。　　　　
  ㈤基上，被上訴人主張其依系爭協議書給付上訴人之金額898萬
    元，就另案確定判決廖茗祥應給付曾樂書之損失4,816,603
    元、顧志渝之損失6,603,683元及簡麗名之損失1,478,797元
    ，依比例計算結果，曾樂書係受償3,353,192元、顧志渝受
    償4,597,309元、簡麗名受償1,029,499元，因此曾樂書之執
    行債權金額應調整為1,463,411元（計算式:4,816,603-3,35
    3,192=1,463,411）、顧志渝之執行債權金額應調整為2,006
    ,374元（計算式:6,603,683-4,597,309=2,006,374，原判決
    誤算為2,123,733，應予更正）、簡麗名之執行債權金額應
    調整為449,298元（計算式:1,478,797-1,029,499=449,298
    ），為有理由。
六、綜上所述，被上訴人提起本件分配表異議之訴，請求判決系
    爭分配中次序17所列曾樂書之債權原本4,816,603元應更正
    為1,463,411元、次序21所列顧志渝之債權原本6,603,683元
    應更正為2,006,374元、次序22所列簡麗名之債權原本1,478
    ,797元應更正為449,298元，為有理由，應予准許。上訴意
    旨指摘原判決不當，求予廢棄改判，為無理由，應駁回上訴
    。
七、本件事證已臻明確，兩造其餘之攻擊或防禦方法及所用之證
    據，經本院斟酌後，認為均不足以影響本判決之結果，爰不
    逐一論列，附此敘明。
八、據上論結，本件上訴為無理由，依民事訴訟法第449條第1項
    、第78條、第85條第1項，判決如主文。
中　　華　　民　　國　　111 　年　　7 　　月　　7 　　日
                    民事第四庭  審判長法  官  張世展

                                      法  官  莊俊華

                                      法  官  洪挺梧
上為正本係照原本作成。
不得上訴。　　　　　　　　　　　　　　　　　　　
中　　華　　民　　國　　111 　年　　7 　　月　　7 　　日

                                      書記官  蔡曉卿